臺灣高等法院刑事判決　　　　　　 93年度上更(一)字第725號
上　訴　人
即　被　告　乙○○
選任辯護人　洪大明律師
上列上訴人因違反臺灣地區與大陸地區人民關係條例等案件，不
服臺灣新竹地方法院89年度訴字第587號，中華民國90年9月6日
第一審判決（起訴案號：臺灣新竹地方法院檢察署89年度偵字第
161號、第1135號），提起上訴判決後，經最高法院發回更審，
本院判決如下：
    主  文
原判決撤銷。
乙○○共同違反不得使大陸地區人民非法進入臺灣地區之規定，
處有期徒刑壹年。
    事  實
一、乙○○明知未經許可，不得使大陸地區人民非法進入臺灣地
    區，認安排大陸地區女子偷渡來臺將有利可圖，竟與甲○○
    （另案審理）及綽號「周哥」、「阿昌」（自稱「蔡振昌」
    ）、「韓漢霖」，上開二人均係大陸地區人民）之不詳姓名
    、年籍成年男子等人，共同基於犯意聯絡，規劃使大陸地區
    女子非法偷渡進入台灣地區，並推由「周哥」出資，乙○○
    、甲○○、「阿昌」負責至大陸與自稱為「韓漢霖」之人接
    洽偷渡事宜。嗣於民國（下同）八十八年八月二十七日，由
    「韓漢霖」安排五名大陸女子在大陸地區上船後偷渡來台，
    於翌日凌晨，由乙○○在桃園市○○○路「周哥」所開設之
    「皇家天使ＫＴＶ」等候且作為擔保，甲○○、「阿昌」則
    前往桃園市某處以小客車接運上開大陸女子至桃園市○○○
    路上某檳榔攤交予「周哥」加以藏匿。
二、案經法務部調查局新竹縣調查站報請臺灣新竹地方法院檢察
    署檢察官偵查起訴。
    理  由
一、訊據上訴人即被告乙○○固不否認與甲○○一起前往大陸之
    情，但矢口否認上揭犯罪事實，辯稱：伊是去大陸工作，伊
    在包工程，並未參予規劃，也未做保，當天只是陪甲○○到
    周哥那裡喝酒，伊係被利用，事後才知道做保及偷渡等事云
    云。惟查：
  (一)據被告於原審供稱：（問：八十八年五、六月間，是否與甲
    ○○及大陸人民韓漢霖、「周哥」、「老四」等人計劃，偷
    渡大陸女子至台灣陪酒賣淫？）答：這件事情都是甲○○提
    議的，甲○○說他一個人忙不過來，要我幫他忙，我與他一
    起到中壢去找周哥，談偷渡大陸女子來台的事情」、「當初
    是說好要偷渡六名女子來台，實際上只有五名女子來台，甲
    ○○與阿昌從周哥的店裡出發，並且向周哥拿大約六十萬台
    幣去接人，我當時與甲○○及阿昌一起到周哥那裡，之後，
    甲○○叫我留在周哥那裡，以免甲○○拿錢之後沒有交人。
    然後，甲○○與阿昌他們就去載偷渡客，事先他們有用電話
    聯繫，不過去哪裡載，我不知道。他們去二、三十分鐘後回
    來，帶回來五名偷渡的大陸女子，交給周哥等語（見原審卷
    第三二頁），參以被告亦坦認卷附通訊監察錄音譯文之電話
    係其所打之情，堪認被告已於事前明知甲○○及「周哥」計
    劃載運大陸女子非法進入台灣地區等情，否則何以關於使大
    陸女子來台之細節知之甚詳。
  (二)共同被告甲○○於警訊、偵查時對於上揭事實，均坦承不諱
    ，並稱：「阿昌與大陸「老三」、「老四」、韓漢霖電話連
    絡安排大陸女子，於88年8月27日偷渡來台，該五名女子偷
    渡費用先由桃園皇家天使ＫＴＶ「周哥」支付，因我與周哥
    、乙○○係合夥關係，事後將共同負擔偷渡費用．．．有關
    偷渡費用我分三次匯．．．」、「當初所談之條件為周哥收
    取利潤一半，而我、乙○○對分另一半，所以由我及阿昌持
    續與大陸接洽，並於十一月由我與乙○○再次前往大陸，物
    色姿色較好大陸女子來台」、「因我與周哥、乙○○等人，
    共同引進周哥佔一半股份，我與乙○○各佔四分之一股份，
    因我與乙○○錢不夠，所以將大陸女子帶至周哥住處」各等
    語（分見八十九年偵字第一六一號偵查卷第四頁、第三八頁
    ），核與被告所自承有與甲○○一起前往大陸，及甲○○找
    其幫忙偷渡大陸女子來台的事情等情節，與證人廖炳漢於偵
    查中供稱：知道乙○○曾引進五名大陸女子由甲○○帶至桃
    園交予周哥等情節（見八十九偵字第一一三五號89年3月14
    日訊問筆錄）均屬相符，並有甲○○匯款之回執聯、便條紙
    各一紙在卷可據。此外，復有通訊監察作業報告表、錄音譯
    文及甲○○自白書各一份在卷可稽（同上偵查卷第二七頁、
    第二八頁、第六四頁至第六七頁、第八三頁至第八五頁），
    足認甲○○上開所供與事實相符，自堪採信。
  (三)被告雖辯稱：事後才知做保一事，惟被告為成年人，依常情
    自應知悉做保情形，被告既坦承當時其獨留店裡，由甲○○
    及阿昌去載運非法進入之大陸女子，係因避免甲○○拿錢之
    後不交人，已如前述，可見被告當時主觀上確實已有為甲○
    ○做保之認識，非其所辯遭人利用。
  (四)再被告係於八十八年十一月十三日搭機離境，至九十年四月
    二十三日始回國，有內政部警政署入出境管理局出具之出入
    境記錄一紙在卷可按（本院前審卷第七十四頁、第七十五頁
    ），而本案發生日期為八十八年八月二十七日，當時被告仍
    在國內，而被告亦自承有在皇家天使ＫＴＶ，更足認其確有
    參與上情。
  (五)至共同被告甲○○於本院前審時固證稱：關於當時與被告乙
    ○○共同至周哥的店裡，才知要接大陸女子等情，係被騙了
    等云云（見本院前審卷第六十六頁至第六十九頁），則與其
    於警訊、偵查中所供相左，且被告於原審即已供承「這件事
    情都是甲○○提議的，甲○○說他一個人忙不過來，要我幫
    他忙，我與他一起到中壢去找周哥，談偷渡大陸女子來台的
    事情」等語，即事先被告與甲○○君已知情，並共同前往皇
    家天使ＫＴＶ擔保甲○○會接大陸女子交予周哥，益足證被
    告確有參與並分擔犯行。是共同被告甲○○上開證詞，顯為
    迴護被告之詞，不足採信。
  (六)綜上所述，本件事證明確，被告所辯為卸責之詞，不可採信
    ，其犯行堪以認定。
二、查被告乙○○行為後，臺灣地區與大陸地區人民關係條例業
    經總統雖於八十九年十二月二十日、九十一年四月二十四日
    修正公布，惟關於違反第十五條第一款規定使大陸地區人民
    非法進入臺灣地區之處罰規定即該條例第七十九條第一項則
    未修正，嗣又於九十二年十月二十九日公布修正全文共九十
    六條，其中關於使大陸地區人民非法進入臺灣地區之處罰規
    定即該條例第七十九條，經行政院以九十二年十二月二十九
    日院臺秘字第○九二○○六九五一七號令自九十二年十二月
    三十一日開始施行，且該條文第一項之法定刑由五年以下有
    期徒刑、拘役或科或併科新臺幣五十萬元以下罰金，修正為
    一年以上七年以下有期徒刑，得併科新臺幣一百萬元以下之
    罰金，茲比較新舊法條文修正之結果，以舊法對被告較有利
    ，依刑法第二條第一項但書之規定，自應適用修正前臺灣地
    區與大陸地區人民關係條例之規定處斷。又偷渡來台之大陸
    地區人民，係未經許可入國，違反國家安全法第六條第一項
    之犯人。核被告所為係犯刑法第一百六十四條第一項之藏匿
    人犯罪及違反修正前台灣地區與大陸地區人民關係條例第十
    五條第一款之規定而犯同條例第七十九條第一項之使大陸地
    區人民非法進入台灣地區罪。被告與甲○○及不詳年籍、姓
    名之成年男子「阿昌」、「周哥」、「韓翰霖」間，有犯意
    聯絡及行為分擔，均為共同正犯。又其所犯藏匿人犯罪及使
    大陸地區人民非法進入台灣地區罪間，有方法目的之牽連關
    係，應從一重之使大陸地區人民非法進入台灣地區罪處斷。
    至藏匿人犯部分雖未據起訴，然與上開論罪部分間有牽連犯
    之裁判上一罪關係，本院自得審究之。
三、原審就被告甲○○違反不得使大陸地區人民非法進入台灣地
    區之規定部分予以論罪科刑，固非無見，惟查被告行為後，
    臺灣地區與大陸地區人民關係條例業經總統於八十九年十二
    月二十日、九十一年四月二十四日、九十二年十月二十九日
    修正公布，原審未及比較適用，尚有未洽。被告上訴意旨，
    仍執陳詞否認犯行，固無理由，惟原判決既有上開可議，要
    屬無可維持，應予撤銷改判。爰審酌被告犯罪之動機、目的
    、手段、參與程度及使大陸地區人民非法進入台灣地區，危
    害社會治安等一切情狀，量處如主文第二項所示之刑。
四、公訴意旨另以：被告與甲○○、楊武岳、「周哥」等共同僱
    用上開五名大陸女子在「周哥」所營「皇家天使ＫＴＶ」從
    事陪酒賣淫工作，因認被告另涉有台灣地區與大陸地區人民
    關係條例第八十三條第一項、第十五條第四款之僱用大陸地
    區人民非法工作罪嫌。訊據被告則否認有前揭公訴人所指犯
    行，辯稱：伊僅是幫甲○○聯絡偷渡大陸女子來台之事宜等
    語。經查，公訴意旨所指被告與共犯甲○○、楊武岳僱用上
    開五名大陸女子在「周哥」所營「皇家天使ＫＴＶ」從事陪
    酒賣淫工作乙節，除據甲○○一度於調查局訊問時供承外，
    並無證據足資證明該僱用之情，自難僅憑甲○○之該自白即
    率予認定被告有僱用大陸地區人民非法工作罪嫌甚明，然公
    訴意旨認此部分如成立犯罪，與首開論罪科刑部分，有牽連
    犯之裁判上一罪關係，爰不另為無罪之諭知，附此敘明。
據上論斷，應依刑事訴訟法第369條第1項前段、第364條、第299
條第1項前段，修正前台灣地區與大陸地區人民關係條例第79 條
第1項、第15條第1款，刑法第11條前段、第2條第1項但書、第28
條、第164條第1項、第55條，罰金罰鍰提高標準條例第1條前段
，判決如主文。
本案經檢察官田炳麟到庭執行職務。
中　　華　　民　　國　　94　　年　　6　　月　　8  　　日
　　　　　　　　　刑事第十三庭  審判長法　官  劉景星
                                      法  官  陳博志
                                      法  官  李春地
以上正本證明與原本無異。
如不服本判決，應於收受送達後十日內向本院提出上訴書狀，其
未敘述上訴之理由者並得於提起上訴後十日內向本院補提理由書
（均須按他造當事人之人數附繕本）。
                                      書記官  柳秋月
中　　華　　民　　國　　94　　年　　6 　　月　　8 　　日
附錄：本案論罪科刑法條全文
修正前台灣地區與大陸地區人民關係條例第15條
下列行為不得為之：
一、使大陸地區人民非法進入臺灣地區。
二、招攬臺灣地區人民未經許可使之進入大陸地區。
三、使大陸地區人民在臺灣地區從事未經許可或與許可目的不符
之活動。
四、僱用或留用大陸地區人民在臺灣地區從事未經許可或與許可
範圍不符之工作。
五、居間介紹他人為前款之行為。
修正前台灣地區與大陸地區人民關係條例第79條
違反第15條第1款規定者，處五年以下有期徒刑、拘役或科或併
科新台幣五十萬元以下罰金。
以犯前項之罪為常業者，處一年以上七年以下有期徒刑，得併科
新臺幣一百萬元以下罰金。
第一項之未遂犯罰之。
刑法第164條
 (藏匿人犯或使之隱避、頂替罪)
藏匿犯人或依法逮捕拘禁之脫逃人或使之隱避者，處二年以下有
期徒刑、拘役或五百元以下罰金。
意圖犯前項之罪而頂替者，亦同。
